臺灣高等法院刑事判決　　　　　　　　　　　　　　九十三年度交上訴字第八六號
　　上　訴　人
　　即　被　告　甲○○
右上訴人因公共危險等案件，不服臺灣桃園地方法院九十二年度交訴字第一一六號，
中華民國九十三年三月三十一日第一審判決（起訴案號：臺灣桃園地方法院檢察署九
十二年度偵字第一四四二七號），提起上訴，本院判決如左：
    主  文
上訴駁回。
    事  實
一、甲○○自民國九十二年六月二十日上午八、九時許起至同日上午十時許止，在其
    桃園縣新屋鄉○○路六十二巷二十六弄一號住處內飲酒，明知其飲用大量酒類後
    ，已不能安全駕駛動力交通工具之狀態，且無合法駕駛執照不得駕車，竟無照駕
    駛車牌號碼Ｌ五─六八八二號自用小客車，搭載友人徐俊亮，沿桃園縣大園鄉○
    道台十五線由大園往竹圍方向行駛，欲返回其位於大園鄉○○街三十一巷五弄五
    號之居所（酒後駕車動力交通工具部分，業經原審法院判處有期徒刑三月確定）
    。嗣於同日中午十二時二十分許，行經大園鄉省道台十五線時，應注意車前狀況
    ，並隨時採取必要之措施；該路段速限為時速六十公里，並應按速限行駛；且汽
    車行駛至有燈光號誌管制之交岔路口，應遵守燈光號誌之指示。當時天候晴、日
    間自然光、路面乾燥、無障礙物、無缺陷、視距良好，並無不能注意之情事，因
    酒後駕車，注意力及操控力降低，無法安全駕駛，竟以超過上開六十公里速限之
    高速先闖紅燈過後，至下一個交岔路口（即省道台十五線二十九點一公里處與中
    油專用道之交岔路口）時，適有由中油專用道騎出，由西向東欲橫越省道台十五
    線左轉續行，由陳過海騎乘，後載蔡興隆之車牌號碼ＫＺＱ─六一○號重型機車
    ，致陳過海、蔡興隆二人因遭甲○○駕駛之車輛撞擊後，陳過海、蔡興隆二人遭
    強大之撞擊力量拋起，先碰撞到甲○○所駕車輛之前擋風玻璃上，再彈起並摔落
    至該路段內側車道靠近中央分隔島處地面，造成二人因顱內出血、頭部外傷，經
    行至距碰撞地點約十八點二公尺之距離後始因機車車身與地面摩擦所生阻力而停
    止，甲○○駕駛之車輛則在猛力撞擊機車後，呈現前擋風玻璃右側粉碎向內破裂
    ，左側亦呈龜裂狀，車頭左前側引擎蓋毀損略上翻，正前方通氣口蓋脫落、右前
    側車燈毀損、鈑金凹陷、引擎蓋左上方有深色長條刮痕之毀損情形。而甲○○明
    知已駕車肇事，亦知遭其撞擊之人必因而傷亡，竟僅倒車數公尺至陳過海、蔡興
    隆二人身旁，暫停觀看現場後，未施予必要之扶助及救護，反逕自駕駛前開自小
    客車，沿省道台十五線往竹圍方向加速逃逸，而於同日上午十二時二十五分許，
    在次一交岔路口（即省道台十五線二十八點五公里處），見曾惠瑜騎乘之車牌號
    碼ＲＲＱ─二七二號輕型機車正好暫停於該處，甲○○乃使車輛偏右行駛欲閃避
    曾惠瑜所騎乘之機車，惟因閃避不及，曾惠瑜所騎乘之機車仍遭甲○○所駕車輛
    左後側車尾觸及而人車倒地，曾惠瑜並受有輕微腦震盪及身體擦傷之傷害，甲○
    ○駕駛之車輛則失控衝入路邊樹叢始停止（此部分所涉過失傷害罪嫌業據曾惠瑜
    撤回告訴，經檢察官另以九十二年度偵字第一四四二七號為不起訴處分確定）。
    嗣因目擊甲○○駕車撞擊陳過海、蔡興隆共乘之機車後逃逸，而一路駕車緊追在
    後之洪聖文，報警前往處理，並於同日中午十二時四十三分許，經警方對甲○○
    進行酒精濃度測試，測得其呼氣酒精濃度高達每公升一點○七毫克。
二、案經臺灣桃園地方法院檢察署檢察官相驗後檢舉偵查起訴。
    理  由
一、關於過失致人於死部分：
（一）上開事實，業據被告甲○○供承不諱，並經證人洪聖文於警詢及偵查中指稱：
      當時其駕車行駛在桃園縣大園鄉台十五線北上二十九點一公里處路口，先目睹
      一部紅色自用小客車衝撞一部機車逃逸後，連續在二十八點五公里處路口另衝
      撞一部機車，且肇事逃逸。其即駕車直追，不久發現該車衝入路旁草叢內並欲
      離開駕駛座（見第九九六號相驗卷第十七頁、第一四四二七號偵查卷第十四至
      十五頁），並於原審詳指：「我開貨車，正在等紅燈，被告開車闖紅燈行駛約
      四百多公尺左右，他就緊急煞車，因為被告撞到一輛機車，當時機車上有二個
      人，被告有停車並倒車，並把駕駛座的車窗放下，但有無探頭看我不知道，但
      他並未下車查看，之後被告就馬上加速離開，我就馬上加速去追他，他的車速
      很快，但我的車子追不到他，之後，我發現被告在另一個路口又撞上一輛機車
      ，被告是要閃避該輛機車，但來不及，於是被告的車就衝到草叢，且被告的車
      尾有碰撞到該輛機車」「（被告第一次車禍離第二次車禍間的距離？）就是在
      下一個路口」「（在追逐的過程，你的車是否緊跟著被告的車？）我無法緊跟
      ，距離愈來愈遠，但我全程都有看到」「當時我的車速已加速到八十公里，我
      估計被告的車速約有一百一十、二十公里左右」（見原審卷第五五至五六頁）
      、「（是看到被告闖紅燈的那個路口就發生車禍，還是下一個路口發生車禍？
      ）被告闖紅燈的路口的下一個路口」等語（見原審卷第六一頁），且據證人即
      前往現場處理之警員游祺祥證述前往現場處理之情形綦明（見原審卷第六三至
      六四頁、第六七頁），復有道路交通事故調查報告表、現場圖（見第九九六號
      相驗卷第二十至二二頁）、現場及車損照片（見第九九六號相驗卷第二六至三
      三頁、第五三至五七頁）在卷可資佐證。
（二）依前揭現場圖所示，現場省道與中油專用道交岔路口「燈殼碎片處」距離被害
      人陳過海所騎乘之機車倒地處十八點二公尺。參酌被告車損照片，該車於肇事
      後呈現前擋風玻璃右側粉碎向內破裂、左側龜裂、車頭左前側引擎蓋毀損略上
      翻、正前方通氣口蓋脫落、右前側車燈毀損、鈑金凹陷、引擎蓋左上方有深色
      長條刮痕（見第九九六號相驗卷第五五至五七頁），損害情形十分嚴重；又證
      人游祺祥警員證稱：「（現場圖及照片是你製作及拍攝？）是」「（被告車子
      前擋風玻璃有無異狀？）有破損」「（是否記得破損部位？）擋風玻璃左右兩
      邊都有。另車頭也有」「（被告車輛從車道滑行到草叢停止這段路上，有無障
      礙物？）沒有」「（第二現場照片所示，被告車子前方有一棵樹，被告的車子
      是否有撞到前方的樹？）有」「（是否知道被告車子何部位撞到該棵樹？）右
      前方葉子板的地方」「（被告車子前方的擋風玻璃有無可能是被樹所弄破？）
      依現場來看應該不可能」等語（見原審卷第六六至六八頁），可見被害人陳過
      海、蔡興隆二人顯係共乘機車遭被告所駕車輛撞擊後，遭強大之撞擊力量拋起
      ，先碰撞到被告所駕車輛之前擋風玻璃上，復再彈起並摔落至該路段內側車道
      靠近中央分隔島處地面，被害人陳過海所騎之機車則遭被告所駕駛之車輛強力
      衝撞而往前推行至距碰撞地點約十八點二公尺之距離後，始因機車車身與地面
      摩擦所生阻力而停止，足見被告駕駛之撞擊力量甚強。是被告在先前一個路口
      即闖紅燈並有超速行駛之事實，堪以認定。
（三）按汽車駕駛人駕駛汽車應注意車前狀況，隨時採取必要之安全措施，道路交通
      安全規則第九十四條第三項定有明文。又行車速度，依速限標誌或標線之規定
      ，無標誌或標線者，在市區道路時速不得超過五十公里，在郊外道路時速不得
      超過六十公里；汽車行駛至交岔路口，應遵守燈光號誌之指示，道路交通安全
      規則第九十三條第一項第一款、第一百零二條第一項第一款亦有明定，被告駕
      車自應注意上開規定。依道路交通事故調查報告表及現場照片所示，當時天候
      晴、日間自然光、路面乾燥、無障礙物、無缺陷、視距良好，道路類別為省道
      、三岔路口等一切客觀情況，亦無不能注意之情事。被告於酒後駕車，一路以
      高速馳駛，先闖紅燈，復疏未注意車前狀況，因而肇事，自有過失。
（四）被害人陳過海、蔡興隆二人確因本件車禍受有頭部外傷、顱內出血，經送醫急
      救後均不治死亡，亦經臺灣桃園地方法院檢察署檢察官督同法醫相驗屬實，製
      有勘驗筆錄、驗斷書及相驗屍體證明書在卷足憑（見第九九六號相驗卷第三七
      、四十頁、第四六至五一頁、第一○○一號相驗卷第二、五頁、第七至十二頁
      ）。被告之過失行為與被害人二人之死亡間具有相當因果關係，其過失致人於
      死犯行堪以認定。
二、關於肇事逃逸部分：
（一）訊據被告雖前於偵審中辯稱：當時其已喝醉，意識不清，不知道有撞到人云云
      ，惟於本院已坦承上情不諱。
（二）右揭事實，並據證人洪聖文於警詢、偵查及原審證述綦明，且於偵查中證述：
      被告在中油專用道交岔路口撞到被害人陳過海機車之後，尚有倒退回來到死者
      旁邊，但並未下車，反而加重油門加速逃逸（見第一四四二七號偵查卷第十五
      頁）；於原審證稱：「（第一次撞到被害人時，被告倒車的距離有多遠？）約
      五、六公尺」「我在他後方」「（被告當時倒車是否為了要閃避倒在地上的機
      車或被害人？）不是。他是直線後退又直線前進」「（第一次車禍現場，你看
      到被告的車子倒車，你在何角度怎麼看得到被告車內情形？）因為我行駛的位
      置比較靠近安全島，被告的車子與安全島間距離較大，所以我看得到被告車輛
      駕駛座的玻璃情形」「（被告倒車搖下車窗後，又升起車窗離開的時間有多久
      ？）他倒車到定點後停止才搖下車窗，過一、二秒就同時升起車窗並向前加速
      行駛」等語（見原審卷第五九至六一頁）。而被告駕車撞及被害人陳過海及蔡
      興隆所乘機車之地點與被告駕車撞及被害人曾惠瑜所騎機車（此部分所涉過失
      傷害犯行，業經檢察官另以九十二年度偵字第一四四二七號為不起訴處分確定
      ）之地點，係在大園鄉省道台十五線上接續的二個交岔路口，該路段為直路（
      參現場圖、道路交通事故調查報告及現場照片），證人洪聖文既與被告同向，
      駕車行駛在被告所駕車輛後方，其自可清楚目擊右揭車禍發生之過程，所證足
      堪採信。
（三）被告雖辯稱：當時酒醉，意識不清，不知發生碰撞云云。然查：
    １被告當時之撞擊力量甚大，被告本身車損嚴重，被害人陳過海之機車並因而向
      前推行十八點二公尺，且被告亦於原審自承：有聽到「碰」一聲（見原審卷第
      十七、九九頁），則於如此強大力量之撞擊下，一般人客觀上當可知悉已發生
      車禍，且被害人陳過海、蔡興隆二人恐會因此受有傷害或死亡亦在其認識範圍
      內；甚且被告於肇事後，尚曾倒車數公尺查看，並未下車即加速離開，已如前
      述，足見被告就其駕車撞擊上開機車而肇事，確已知悉，才會有倒車至被害人
      二人身旁觀看之舉。況其於偵查中供述：「我只記得有撞到一台機車（不是二
      台）及一棵樹」（見第九九六號相驗卷第四二頁反面），則既知於下一個路口
      撞到被害人曾惠瑜，何竟對於前一路口對於被害人陳過海、蔡興隆二人如此重
      大之撞擊竟毫無感覺？顯不合情理。由此可見，被告對於上開肇事致被害人二
      人倒地可能發生死傷之結果確已知悉，顯具駕車肇事致人死傷而逃逸之故意。
    ２被告於駕車擦撞被害人曾惠瑜所騎之機車，導致其所駕車輛因失控衝入路邊樹
      叢停止後，即自行下車，在現場可以自行站立及走動，無須他人扶持，其臉色
      漲紅、有酒味、走路顛簸及叫囂之情狀出現，分據證人曾惠瑜於偵查中（見第
      一四四二七號偵查卷第廿五頁）及證人洪聖文、游祺祥、陳杏林、林志清於原
      證述明確（見原審卷第五八、六二頁、第六四至六六頁、第六八頁、第八六至
      八七頁、第九十至九二頁），而證人游祺祥並稱：被告前往派出所製作筆錄時
      ，可以說明自己的年籍資料，能自行站立或坐在椅子上，並無泥醉到無法站立
      ，而只能躺著或趴在桌上之情形出現等情（見原審卷第六四至六六頁），顯示
      被告自肇事後至為警查獲時為止，仍可自行站立、走動、說話及有辨識外界訊
      息之自主意思控制之能力存在，根本未達到一般社會常情中所謂泥醉、不省人
      事等因酒醉導致心神喪失或精神耗弱之程度。況其意識既可查覺發生第二次車
      禍，對於前一個路口發生之重大車禍尤難認並無意識。
    ３又經原審向被告就診之敏盛綜合醫院函詢「被告至該院就診後所服用之藥物是
      否會造成被告陷入意識不清而達到心神喪失或精神耗弱之狀態？又被告所服用
      之藥物經混合酒類後，是否會使被告陷入意識不清而達到心神喪失或精神耗弱
      之狀態」，經該院以九十三年一月五日九二敏醫字第三六一○號函附醫師簽註
      意見表及病歷影本稱：「甲○○經診斷為高血壓及強迫症併憂鬱症，服用藥物
      為抗憂慮劑、情緒調整藥物及抗高血壓藥物，劑量不大，應不致於造成病人陷
      入意識不清而達到心神喪失或精神耗弱狀況，如混合酒類，酒量不多，也應不
      致於造成上述狀況，如酒量過大，則有加強酒的作用，易酒醉」（見原審卷第
      二七至三九頁），由此可見被告所辯：因長期有服用強迫症藥物，如果與酒精
      一起服用，可能會陷入無意識或精神耗弱狀態云云，亦屬個人臆測之詞，並不
      足採。
（四）依上說明，此部分事證明確，被告肇事逃逸犯行亦堪認定。
三、論罪部分：
（一）核被告所為，係犯刑法第二百七十六條第一項之過失致人於死罪及第一百八十
      五條之四之駕駛動力交通工具肇事致人死亡逃逸罪。其以一次過失行為造成被
      害人陳過海、蔡興隆二人死亡，係一行為觸犯二過失致人於死罪名，為想像競
      合犯，應依刑法第五十五條規定從一重處斷。又其所犯上開二罪，一為過失犯
      ，一為故意犯，行為互殊，罪名互異，應予分論併罰。
（二）被告原領有之駕駛執照因案吊扣，吊扣期間為九十年六月十八日起至九十一年
      六月十七日，復因於吊扣期間駕車又拒絕酒測，經吊銷駕駛執照三年，期間自
      九十一年六月十八日起至九十四年六月十七日，有本院九十一年度交抗字第三
      七○號裁定（見本院卷第二四至二九頁）及交通部公路總局新竹區監理所桃園
      監理站函附之汽車駕照基本資料（見本院卷第三四頁）在卷可稽，被告亦坦承
      無駕駛執照駕車。又被告因酒醉駕車而肇事，經被告供承無訛，案發當時中午
      十二時四十三分許，經警以呼氣酒精濃度測試儀進行測試所得之酒精濃度為每
      公升一點○七毫克（見第九九六號相驗卷第三四頁），並有刑法第一百八十五
      條之三案件測試觀察紀錄表在卷可稽（見第九九六號相驗卷第三五頁），並經
      原審法院以服用酒類，不能安全駕駛動力交通工具而駕駛，處有期徒刑三月確
      定在案。是其無駕駛執照且酒醉駕車，因而致人死亡，就所犯過失致人於死犯
      行，並應依道路交通管理處罰條例第八十六條第一項規定加重其刑。
（三）被告本件並無心神喪失或精神耗弱得予減輕其刑之情形，已如前述。又本件係
      經證人洪聖文報警及證人陳杏林、林志清二人在執行巡邏勤務中行經現場而查
      獲被告肇事，亦據證人洪聖文、游祺祥、陳杏林及林志清陳述在卷，被告顯非
      自首。
四、原審認被告所犯罪證明確（原審於被告過失致人於死部分，雖漏未記載被告超速
    及闖紅燈之過失行為，惟於過失結果之認定並無不同），適用刑法第一百八十五
    條之四、第二百七十六條第一項、第五十五條、第五十一條第五款、道路交通管
    理處罰條例第八十六條第一項、罰金罰鍰提高標準條例第一條前段之規定，並審
    酌被告前有酒後駕車之公共危險案件，經臺灣桃園地方法院桃園簡易庭以八十九
    年度交簡字第二三八號判決判處罰金二萬元確定（見第九九六號相驗卷第七頁）
    ，本次再度酒後駕車，因過失所造成重大死亡結果，且過失程度非輕，又於肇事
    後不思下車救助被害人二人並報警處理，反加速離去，輕忽人命、惡性重大，惟
    事後業與被害人陳過海、蔡興隆之家屬達成民事上和解，經被害人家屬乙○○陳
    述在卷（見原審卷第七一頁），並有和解書、支票及本票影本各二紙附卷可參（
    見第九九六號相驗卷第六一至六六頁）等一切情狀，就過失致人於死部分，量處
    有期徒刑一年；就肇事逃逸部分，量處有期徒刑七月，並與所犯業經原審法院判
    決確定之服用酒類不能安全駕駛動力交通工具而駕駛罪所處之有期徒刑三月，定
    應執行刑為有期徒刑一年八月。核其認事用法均無不合，量刑亦屬妥適。被告上
    訴，求予輕判，惟原審已就被告犯罪具體情況及犯後態度等量刑事由妥為斟酌，
    所處刑度並無過重情形。是被告所提上訴，為無理由，應予駁回。另以被告先後
    二次酒後駕車之情狀，本次終因酒後駕車且過失情節重大而造成無可彌補之後果
    ，復於肇事後逃避，若非證人指證明確，亦不承認犯行，尚難認已有所悛悔而無
    再犯之虞，亦即難認以有暫不執行其宣告刑為適當之情形存在，自不宜遽予宣告
    緩刑，附此說明。
據上論斷，應依刑事訴訟法第三百六十八條，判決如主文。
本案經檢察官郭弘佑到庭執行職務。
中　　　華　　　民　　　國　　九十三　　年　　　七　　　月　　　一　　　日
                              臺灣高等法院交通法庭
                                  審判長法  官  楊　照　男
                                        法  官  江　振　義
                                        法  官  王　詠　寰
右正本證明與原本無異。
肇事逃逸部分如不服本判決，應於收受送達後十日內向本院提出上訴書狀，其未敘述
上訴之理由者並得於提起上訴後十日內向本院補提理由書（均須按他造當事人之人數
附繕本）。
過失致人於死部分，不得上訴。
                                        書記官  駱　麗　君
中　　　華　　　民　　　國　　九十三　　年　　　七　　　月　　　一　　　日
附錄：本案論罪科刑法條全文
刑法第一百八十五條之四
駕駛動力交通工具肇事，致人死傷而逃逸者，處六月以上五年以下有期徒刑。
刑法第二百七十六條
因過失致人於死者，處二年以下有期徒刑、拘役或二千元以下罰金。
從事業務之人，因業務上之過失犯前項之罪者，處五年以下有期徒刑或拘役，得併科
三千元以下罰金。
